【裁判字號】    99,交聲,1225
【裁判日期】    991029
【裁判案由】    違反道路交通管理處罰條例聲明異議
【裁判全文】
臺灣臺北地方法院交通事件裁定        99年度交聲字第1224號
原處分機關  臺北市交通事件裁決所
異  議  人
即受處分人  甲○○
                      樓
上列受分人因違反道路交通管理處罰條例案件，對於臺北市交通
事件裁決所中華民國99年6月25日所為之處分（原處分案號：北
市裁罰字第裁22–AEY776201號、第裁22–AEY776202號），聲明
異議，本院裁定如下：
    主  文
異議均駁回。
    理  由
一、異議意旨略以：異議人即受處分人甲○○固有於民國99年4
    月5日下午4時58分許，騎乘車號128–CVE號重機車，沿臺北
    市○○街（單行道）行駛時，有「不按遵行之方向行駛」（
    逆向行駛）之違規行為，惟異議人行至該街與忠孝東路5段
    時，並未看見警察攔檢，並無不聽勤務人員制止而加速逃逸
    之違規行為，且警方取締異議人有違反處罰條例之行為，拒
    絕停車接受稽而逃逸，並沒有證據，原處分機關未察，逕予
    裁處，異議人實難甘服，爰依法聲明異議等語。
二、原處分機關臺北市交通事件裁決所係以：車號128–CVE號重
    機車，於上揭時、地，因有「不按遵行之方向行駛」、「違
    反處罰條例之行為，拒絕停車接受稽查而逃逸」之交通違規
    ，經警查明車籍後，以前揭車號之登記所有人創歆實業有限
    公司為受通知人逕行製單舉發，經受通知人依道路交通管理
    處罰條例第85條第1項及違反道路交通管理事件統一裁罰基
    準及處理細則第25、36條規定，歸責實際駕駛人即本件異議
    人，異議人並依法提出申訴，經查明仍認其確有上開違規事
    由，原處分機關乃依據道路交通管理處罰條例第45條第1款
    、第60條第1項、第63條第1項第1款、第85條第1項、違反道
    路交通管理事件統一裁罰基準及處理細則第45條第1項之規
    定，分別裁罰新臺幣（下同）900元（不按遵行之方向行駛
    部分）、3,000元（拒絕停車接受稽查而逃逸部分），並各
    記違規點數1點在案。
三、按汽車駕駛人，爭道行駛而有不按遵行之方向行駛者處600
    元以上1,800元以下罰鍰；又駕駛汽車有違反道路交通管理
    處罰條例之行為，經交通勤務警察或依法令執行交通稽查任
    務人員制止時，不聽制止或拒絕停車接受稽查而逃逸者，除
    按各該條規定處罰外，處3,000元以上6,000元以下罰鍰，道
    路交通管理處罰條例第45條第1款、第60條第1項分別定有明
    文。次按汽車駕駛人有第45條、第60條第1項之情形者，除
    依原條款處罰鍰外，並各記違規點數1點，同條例第63條第1
    項第1款亦有明文。
四、本件異議人對有於上揭時、地，不按遵行之方向行駛之違規
    行為，固坦承不諱。惟否認有何拒絕停車接受稽查而逃逸之
    違規行為，並以前情置辯。經查：
(一)、異議人有不按遵行之方向行駛之違規行為，沿虎林街南往北
    行駛，行經該街與忠孝東路5段路口時，為警以指揮棒示意
    停車，拒絕接受交通勤務警察稽查而駕車逃逸之事實，業據
    證人即舉發員警王士民於本院調查時具結證稱：當天我是騎
    乘警用機車執行巡邏勤務，我當時是在忠孝東路與虎林街口
    取締攤販，發現1輛重機車，沿虎林街南往北方向逆向行駛
    至該路口，我就拿指揮棒攔停該重機車，該重機車駕駛人看
    到我後，就立刻迴轉沿虎林街北往南車逃逸，我立刻拿起相
    機，拍攝該機車的車牌號碼，等回到勤務單位，查出機車所
    有人後，依道路交通管理處罰條例逕行舉發等語，並有採證
    照片4幀、現場照片3幀在卷可稽，而異議人對於未按遵行之
    方向行駛一節，亦自承不諱。上揭事實，洵堪認定。
(二)、異議人雖辯稱：當時是要趕回家關瓦斯，並沒有看到警察在
    路口攔停等語。惟證人王士民於本院調查時已明確證稱：我
    站在忠孝東路5段，該處有1個超商，超商的旁邊就是虎林街
    ，也就是異議人當天騎機車行經的路，我當時有拿指揮棒告
    知靠邊停車，但異議人不理會，直接回轉騎車離開等語。而
    觀諸現場照片顯示，證人所站之位置係在臺北市○○○路○
    段與虎林街口，異議人沿虎林街逆向行駛至該路口，並無任
    何障礙物阻擋其視線，且與證人所站位置相距甚近衡諸常情
    ，應可清楚看見證人站立之位置，其謂並未看見警察攔停一
    節，要不足採。
(三)、異議人辯以：警方舉發違規，應有證據等語。本件異議人於
    前揭時、地，不按遵行之方向行駛，因「違反處罰條例之行
    為，拒絕停車接受稽查而逃逸」之交通違規行為，業據證人
    證述如前。而證人雖為本件舉發員警，惟其到庭所陳述之上
    開舉發經過，經查尚無違反經驗或論理法則之處，且遍查
    本件卷存證據資料，亦無任何積極證據足以證明其前揭所述
    係虛偽不實，尚無足可顯信其陳述不可採信之品性證據或前
    科證據存在，自不得僅因其為本件開單舉發異議人之員警，
    即遽予否認其等上開證述之可信性。且所述本件舉發經過事
    實具體明確，復為其所親身見聞，則其本身即為證人，而為
    證據方法之一種。參以，證人與異議人間亦素昧平生，並無
    仇隙嫌怨，業據證人供陳在卷，應無設詞誣陷異議人之理。
    警員執行公務時，本身即受有行政懲處責任之監督，其到庭
    具結作證，更係以刑事責任擔保其證言之真實性。是證人於
    本院調查中之前揭結詞，應堪採信。況證人在舉發本件交通
    違規之過程中，因見異議人拒絕停車接受稽查，旋即以相機
    拍照存證，並提出採證照片於本院審查，異議人上開違規情
    事，事證明確，均堪認定。
五、綜上所述，異議人確有「不按遵行之方向行駛」、「違反處
    罰條例行為，拒絕停車接受稽查而逃逸」之2違規行為。原
    處分機關依據道路交通管理處罰條例第45條第1款、第60條
    第1項、第63條第1項第1款、第85條第1項、違反道路交通管
    理事件統一裁罰基準及處理細則第45條第1項之規定，分別
    裁罰900元（不按遵行之方向行駛部分）、3,000元（拒絕停
    車接受稽查而逃逸部分），並各記違規點數1點，於法並無
    不合。本件異議為無理由，應予駁回。
六、據上論斷，應依道路交通案件處理辦法第19條，裁定如主文
    。
中    華    民    國    99    年    10    月    29    日
                      交通法庭  法  官  李殷君
以上正本證明與原本無異
如不服本裁定應於送達後5日內向本院提出抗告狀
                                書記官  殷玉芬
中    華    民    國    99    年    11    月    1     日

司法院資訊處製作；財團法人民間司法改革基金會備份。
